臺灣板橋地方法院民事判決　　　　　　 93年度簡上字第227號
上　訴　人　丙○○○
訴訟代理人　丁○○
被上訴人　　香港商甲○（香港）有限公司台灣分公司
法定代理人　甲○(PATEL MANU BHAI GOPALDAS)
訴訟代理人　戊○○
右當事人間請求給付票款事件，上訴人對於中華民國93年6 月30
日本院板橋簡易庭93年度板簡字第262 號第一審宣示判決筆錄提
起上訴，本院於94年6月21日言詞辯論終結，判決如左：
　　主　　文
上訴駁回。
第二審訴訟費用由上訴人負擔。
    事    實
甲、上訴人方面：
一、聲明：
    (一)原判決廢棄。
    (二)被上訴人於第一審之訴駁回。
二、陳述：除與原判決記載相同者，茲引用外，補稱：
    (一)票據之抗辯事由，有人的抗辯與物的抗辯。物的抗辯者，
      乃被請求付款之某特定人，得對抗一切執票人，且不因執
      票人之變更而受影響，故又稱絕對的抗辯。票據之偽造及
      基本票據行為無效等情形，均為票據債務人得持此物之抗
      辯事由，以對抗所有之執票人的正當理由。此觀最高法院
      51年度台上3329號判決要旨即明。
    (二)被上訴人所持有如附表所示支票，係遭訴外人杜明相（原
      名「杜賢相」，嗣於92年6 月16日更名）於92年2 月間所
      竊取，並將所偷之上訴人印章蓋於上開支票發票人欄上，
      背書交付予被上訴人，而上訴人並無授權杜明相為任何代
      理行為，訴外人杜明相自無就系爭支票為票據行為之權限
      ，故杜明相將竊取上訴人之支票及印章，所為發票行為自
      屬票據法第15條票據之偽造，而票據之偽造既因被偽造人
      票據上之意思表示不存在，故被偽造人不負任何票據上之
      責任。且被偽造人即被假冒其名義之人是也，票據上雖有
      此人之簽名，但因係他之假冒，而非由其自簽之故，不負
      票據責任。是上訴人自得依此事由對抗被上訴人，被上訴
      自無票據權利可言。
    (三)系爭支票係遭訴外人杜明相竊取上訴人之支票及印章所為
      造，並假冒上訴人名義對外為發票行為之事實，業經上訴
      人向台灣屏東地方法院檢察署（以下簡稱「屏東地檢署」
      ）提出告訴，屏東地檢署亦以93年度偵字第1075號偵辦中
      ，惟杜明相因畏罪潛逃，屢經合法傳喚，無故拒不到庭，
      現正由屏東地檢署通輯中。另訴外人杜明相於案發因受良
      譴責，書立保證書自白其犯罪如下：「本人杜明相92年度
      2 月在鄙人經營之潮州銀樓內盜取丁○○持有之支票....
      . 。」，而此自白犯罪之陳述，亦經原審送刑事警察局鑑
      定，立保證書人之指紋確屬訴外人杜明相所有，足堪佐證
      ，保證書自白之竊盜犯罪事實，確是訴杜明相本人所為。
    (四)原審以：被告（即上訴人）於知悉支票遭竊後，迄今仍未
      辦妥「掛失止付」手續，顯不合常情，被告所稱支票被偷
      云云，自難採信，固非無見，惟查：
      1.依票據法第18條：「票據喪失，票據權利人，得為止付
        之通知」，同法第19條亦規定：「票據喪失，票據權利
        人，得為公示催告」，票據權利人「得」為止付通知或
        公示催告，並非「應」為止付通知或公示催告，是票權
        喪失是否辦理「掛失止付」，依票據法第18條及第19條
        規定，是聽由票據權利人自行決定是否辦理。而上訴人
        因經商失敗在台北巿第五信用合作社已無任何存款，辦
        理「掛失止付」並無實益，為節省後續的金錢開支，故
        而不辦理「掛失止付」，何有如原審判決所謂「不合常
        情」之理。
      2.又依票據法施行細則第5 條第2 項規定：「付款人對通
        知止付之票據，應即查明，對無存款又未經允許墊借票
        據之止付通知，應不予受理。」，是上訴人在生意失敗
        之情形下，在台北巿第五信用合作社已無存款，縱使辦
        理「掛失止付」，依上開票據法施行細則第5 條第2 項
        規定，亦遭不予受理之命運，準上而論，上訴人不辦理
        「掛失止付」不僅合法，更合乎情理。
    (五)被上訴人依常態不收受客票，即使收受客票亦要向銀行查
      證該客票往來紀錄，且未向上訴人查證，而訴外人杜明相
      信用不佳，被上訴人與之交易不收取現金，卻收受系爭支
      票，不知是被上訴人公司內部疏忽或是外務人員與杜明相
      間有其他交易，矇騙被上訴人公司，故被上訴人有過失，
      依民法第107 條、第297 條之規定，上訴人自無需負票據
      責任。
    (六)伊於92年4 月15日經台北第五信用合作社通知有票到期，
      始知悉支票所為杜明相所竊時，已墊付票款近百萬元，杜
      明相苦苦哀求，並以Ｋ金鑽戒乙批做為保證，但該批鑽戒
      成份不足，上訴人又遭欺騙。嗣於92年6 月中旬南下潮洲
      找杜明相未遇，其子乙○○懇求上訴人之夫丁○○原諒其
      父之行為，其願承擔一切，即提出其事先書寫的和解協議
      契約，請上訴人之夫簽名，並請求把「偷竊」更改為「遺
      失」，但上訴人訴訟代理人要求乙○○將正本交予法院或
      律師公證。92年7 月因無法再籌錢支付票款，該帳戶乃列
      為拒絕往來戶。92年7 月4 日南下欲拿回經律師簽證的和
      解協議書，惟訴外人杜明相全家逃避。
    (七)綜上所述，系爭之支票既係遭訴外人杜明相所竊，杜明相
      並將所竊得之系爭支票及印章，在未經上訴人授權同意之
      情形下，擅自蓋用上訴人之印章，並對外為發票行為，核
      其所為，自屬票據法第15條之票據偽造，上訴人不負任何
      票據上之責任。
三、證據：除援用第一審所提證據外，另提出保證書影本1 紙、
    　　　申請書影本1 紙暨交易明細表2 紙、存證信函影本1
          件致檢察官文書影本1 紙、杜明相護照暨台胞證影本
          各1 紙、郵政國內匯款執據影本7 紙、照片2 幀、支
          票10紙、明細影本1 紙、和解協議契約書影本1 紙、
          票據掛失止付通知書影本1 紙、台灣屏東地方法院93
          年度促字第13065 號支付命令暨確定證明書影本各1
          紙、致莊博士信函影本1 紙、杜明相與乙○○戶籍謄
          本各1 紙、台灣板橋地方法院檢察署93年度偵字第15
          906 號不起訴處分書影本1 紙為證，並聲請訊問證人
          乙○○、藍阿璋。
乙、被上訴人方面：
一、聲明：如主文所示。
二、陳述：除與原判決記載相同者，茲引用外，補稱：
    (一)乙○○如為有利於上訴人之證詞，則應不足採信。
      本件上訴人既認為竊取支票者係杜明相，並非乙○○，乙○○如何能知悉，證明支票係杜明相所竊取？其次，丁○○與杜明相關係密切，乙○○又係杜明相之子，丁○○與
      乙○○難免因講好條件虛偽作有利上訴人之證詞。
    (二)按依舉證責任之分配原則，當事人主張有利於己之事實者
      ，就其事實有舉證之責任（民訴第二百七十七條）、主張
      例外規定要件或變態之事實存在者，負舉證責任。查本件
      因票據具流通性、無因性之特性，故依一般原則，被上訴
      人因出售貨品取得買方所支付之支票，係無須舉證票據是
      否為被竊取。反之，上訴人其所主張票據係被竊取，則係
      為例外或變態行為之事實存在，故上訴人應負舉證責任。
      惟查本件：
      1.自起訴迄今將近一年，惟均未見上訴人能證明支票確實
        係由杜明相竊取。
      2.縱上訴人於原審法院曾主張杜明相竊取支票並曾書寫保
        證書、和解協議書。惟如此亦難以令人置信，蓋：
        (1)據上訴人之訴訟代理人稱：「……九月在其自屋神壇
          結拜為異性兄弟，且發誓為盟不得有異心，我負責大
          陸生產，他負責台灣銷售。三、多日相處，由於生意
          合作，經常到被告家住宿……」，足見二人除有交易
          往來外，又關係密切。故不排除二人有合作關係，即
          由杜明相負責購貨，由上訴人負責簽票，再由杜明相
          背書之可能。
        (2)上訴人訴訟代理人稱渠將印章、支票放置於渠之霹靂
          包內而被竊。然此四十幾張支票應有相當厚度，且放
          在霹靂包係不易竊取，故丁○○之說法令人難以相信
          。
        (3)尤其係上訴人訴訟代理人丁○○稱上訴人被騙20幾萬
          元，所以生氣就將支票本及印鑑帶在身上跑到屏東。
          既然如此，渠將會更提防支票有無再被渠太太使用而
          更會時時注意「支票本」及「印鑑」，然而自其所稱
          於「92年2 月被竊」至「92年4 月15日銀行通知存款
          不足」時，長達二個月半均竟未發覺「支票本」及「
          印鑑」被竊，令人懷疑其說詞之真實性。
        (4)銀行通知退票後，渠應可知悉支票提示人係為被上訴
          人，何以從未見渠向上訴人聯絡說明支票被杜明相竊
          取之情形？
        (5)上訴人於「上訴理由狀」稱不辦理「掛失止付」係因
          已無任何存款，辦理「掛失止付」並無實益，而為節
          省後續金錢開支。然查實際情形應係渠除與訴外人杜
          明相約定由渠先用支票帳戶內的錢先墊支支票票款，
          再由杜明相將錢匯入渠之支票帳戶而未「通知止付」
          ，故上訴人之說詞，顯有矛質、不實。
        (6)杜明相既寫保證書，後又寫和解協議契約，令人懷疑
          其間渠二人是否先因條件未談妥，後再寫和解協議契
          約。保證書係寫於92年2 月在杜明相經營之潮洲銀樓
          竊取；和解協議契約，則寫於92年3 月間在杜明相所
          有店竊取。其說詞矛盾不一。和解協議契約又未填寫
          日期。
        (7)至於上訴人之不起訴書，係因無足夠證據足以證明上
          訴人之詐欺行為。但亦不能證明杜明相有竊取支票。
丙、本院依職權函查訴外人杜明相之出入境資料，並調閱台灣屏
    東地方法院93年度促字第13065號卷宗。
    理    由
一、被上訴人之公司名稱為「香港商甲○（香港）有限公司台灣
    分公司」，原判決雖載為「香港商甲○有限公司台灣分公司
    」，惟兩者之法定代理人均為甲○（PATEL MANU BHAI GOPA
    LDAS），且被上訴人所屬香港商甲○（香港）有限公司業經
    經濟部認許，有外國公司認許證明書、經濟部93年11月11日
    經商字第09302192280 號函暨檢附外國公司認許事項變更表
    影本、外國公司分公司變更登記表影本各1 件附卷可稽（本
    院卷第94、95、122 至125 頁），而被上訴人訴訟代理人於
    94 年6月21日言詞辯論期日當庭聲明更正，核無不合，合先
    敘明。
二、按訴訟中有犯罪嫌疑牽涉其裁判者，法院得在刑事訴訟終結
    前，以裁定停止訴訟程序，民事訴訟法第183 條固定有明文
    ，然所謂訴訟中有犯罪嫌疑牽涉其裁判，係指在民事訴訟繫
    屬中，當事人或第三人涉有犯罪嫌疑，足以影響民事訴訟之
    裁判，非俟刑事訴訟解決，民事法院即無從或難於判斷者而
    言，最高法院79年度抗字第218 號判例意旨可資參照。又民
    事法院就兩造所爭執之事實，本得依職權獨立認定，不受刑
    事訴訟所調查之證據，刑事判決所認定事實之影響，倘就所
    調查之結果，已足形成心證，自無停止訴訟程序之必要。本
    件上訴人雖以系爭支票係遭訴外人杜明相所偽造，杜明相現
    經屏東地檢署偵查並通緝中為由，聲請停止訴訟程序，惟系
    爭支票是否由上訴人所簽發，既得由本院依法自行調查審理
    ，不受刑事法院認定事實之拘束。且本院審酌兩造提出之證
    據資料，認已達可為裁判之程度（詳如後述），揆諸前揭說
    明，自得本於職權獨立認定，故無在刑事訴訟程序終結前，
    停止本件訴訟程序之必要。上訴人聲請停止訴訟程序，於法
    自有未合，不應准許。
三、被上訴人起訴主張其執有上訴人所簽發如附表所示之支票1
    紙，詎於附表所示之提示日向付款人為付款之提示竟遭退票
    ，一再催討，均置之不理，爰依票據之法律關係，請求上訴
    人給付40萬元及自92年9 月16日起至清償日止按週年利率百
    分之六計算之利息等語。
四、上訴人則以：系爭支票係訴外人杜明相於92年2 月間所盜用
    （整本支票及印章均被杜明相偷走），其已向臺北市第五信
    用合作社報備及向派出所報案，並向台灣屏東地檢署提出告
    訴。上訴人不認識被上訴人，亦無生意往來。又訴外人杜明
    相書立之保證書，既經刑事警察局鑑定屬實，堪認確定該文
    書之內容為真正。被上訴人竟收受訴外人杜明相偽造之客票
    ，亦未向銀行查證該客票往來紀錄，且未向上訴人查證，故
    被上訴人有過失，依民法第107 條、第297 條之規定，上訴
    人自無需負票據責任云云，資為抗辯。
五、按當事人主張有利於己之事實，就其事實有舉證之責任，民
    事訴訟法第277 條前段定有明文。又事實有常態與變態之分
    ，其主張常態事實者無庸負舉證責任，反之，主張變態事實
    者，則須就其所主張之事實負舉證責任。而所謂支票，係指
    發票人簽發一定之金額，委託金融業者於見票時，無條件支
    付與受款人或執票人之票據，是以支票之交付作為支付工具
    ，以代現金之給付，係屬常態，倘主張其印章係被盜用時，
    則被盜用之事實，屬於變態，按諸舉證責任分配之原則，轉
    應由為此主張者負舉證責任，最高法院70年台上字第4339號
    判決明揭此旨。被上訴人主張伊執有上訴人所簽發如附表所
    示之支票1 紙，詎於附表所示之提示日向付款人為付款之提
    示竟遭退票，一再催討，均置之不理之事實，業據被上訴人
    於原審提出支票及退票理由單等影本各1 紙為證（本院92年
    度促(一)字第3021號卷宗），經本院受命法官於93年10月1 日
    準備程序期日當庭命提出支票及退票理由單原本各1 紙，經
    核與影本無誤後發還（本院卷第44頁），堪信被上訴人之主
    張為真實。上訴人抗辯系爭支票及上訴人之印章係訴外人杜
    明相於92年2 月間所盜用（整本支票及印章均被杜明相偷走
    ）云云，固據提出保證書影本、和解協議契約影本各1 紙為
    證（本院卷第19、84頁），惟審核被上訴人所提出之系爭支
    票及退票理由單，系爭支票係因上訴人於台北市第五信用合
    作社文山分社之支票存款帳戶已遭拒絕往來而退票，退票理
    由單並未註記「印鑑不符」文字，且上訴人自認印章為真正
    ，惟抗辯遭杜明相所竊並盜用云云，則依民事訴訟舉證責任
    分配原則，本件首應審究在於上訴人就「杜明相竊取上訴人
    之系爭支票及印章並盜用」之事實，是否已盡舉證責任？
六、上訴人雖提出訴外人杜明相書立之保證書，以資證明訴外人
    杜明相竊取上訴人之系爭支票及印章並盜用而偽造系爭支票
    之事實，惟查，上開保證書囑託內政部警政署刑事警察局鑑
    定，鑑定意見雖認為：「送鑑保證書上杜明相名下編號Ｃ指
    紋即編號甲，本局檔存杜明相指紋卡之右拇指指紋即編號乙
    ，析鑑結果分述如下：一、甲號指紋與乙號指紋之Ａ、Ｂ、
    Ｆ、Ｇ、Ｋ、Ｌ均為介在線，兩者相符。二、甲號指紋與乙
    號指紋之Ｃ、Ｄ、Ｅ、Ｈ、Ｉ、Ｊ均為分歧線，兩者相符。
    三、甲號指紋與乙號指紋之紋型、特徵點均相同，兩者相符
    。由以上論據，可以證明甲、乙號指紋係屬於同一人之指紋
    。」，有內政部警政署刑事警察局93年5 月12日刑紋字第
    0930108218號函暨檢送第1314號鑑驗書附於原審卷（第67
    至69頁），然此僅足證明訴外人杜明相曾出具上開保證書，
    依法僅具有形式的證明力，至其實質的證明力之有無，即其
    內容是否足以證明上開待證之事實，仍應由法院曉諭兩造為
    適當完全之言詞辯論，使得盡其攻擊防禦之能事，以為判斷
    （參照最高法院48年度台上字第837 號判例）。
    (一)查上訴人係47年11月13日出生；其夫即本件訴訟代理人丁○○則係43年5 月1 日出生，有上訴人暨其訴訟代理人之
      戶籍謄本、訴訟代理人丁○○之身分證影本附卷可稽（92
      年度促(一)字第3021號卷、本院卷第39頁），上訴人與其夫
      丁○○於其所抗辯支票及印章遭竊之92年2 月間，已逾44
      歲，且上訴人亦自認其等夫婦於91年7 月在高雄十全玉市
      做生意結識杜明相，91年12月出售高達2,528,600 元之玉
      鐲、翡翠等情，有上訴人93年2 月27日異議聲明書1 件在
      卷足憑（原審卷第19頁背面）。上訴人與其夫即訴訟代理
      人丁○○既均年逾不惑，經營玉市生意，處理高額買賣，
      上訴人復向臺北市第五信用合作社文山分社申請設立支票
      存款帳戶，且參諸卷附（本院卷第53、54頁）台北巿第五
      信用合作社支票存款交易明細表，可知上訴人於其所辯支
      票遭盜開前之91年12月25日、91年12月27日、92年1 月20
      日有4 紙支票提示兌領，金額分別為33,000元、27,700元
      、23,5 60 元、19,000元，足見上訴人確有使用支票，應
      具有通常之知識、經驗，並非無處理事務能力之人，上訴
      人辯稱伊被騙20幾萬元，其夫即訴訟代理人丁○○乃收回
      支票等云云，縱提出郵政國內匯款執據影本7 紙為證（本
      院卷第72至75頁），但經被上訴人否認其真正，尚不足以
      證明上訴人或其訴訟代理人從未將系爭甲存帳戶之支票作
      為支付工具的事實。上訴人另抗辯其支票於92年2 月間已
      遭訴外人杜明相所竊，然支票係通常之支付工具，上訴人
      與其夫既經營玉市生意，當無任意置放整本支票及支票印
      鑑章之理，縱上訴人陳稱其於92年2 、3 月人在大陸云云
      ，並提出於92年2 、3 月間出入境護照影本為證（原審卷
      第66至67之間），然上訴人及其訴訟代理人所提出護照影
      本上蓋有92年2 、3 月間入出境紀錄，足見上訴人及其訴
      訟代理人顯非長期居留大陸而未回台，況開設支票帳戶，
      申領支票，衡情酌理，其目的不外將支票作為支付之工具
      ，且無須即時給付（履行），上訴人並無僅僅申領支票而
      不簽發、使用支票之可能。依上訴人陳述40幾張支票遭訴
      外人杜明相所竊，其40幾張之支票應有相當厚度，上訴人
      於整理物品時應不難查覺遭竊或遺失，是以，上訴人並無
      不能發現系爭支票遭竊而無法掛失止付之情況存在。再者
      ，上訴人辯稱：系爭支票本與印鑑章係經其夫即訴訟代理
      人分別放置於霹靂包及其他背包內，而於92年2 月間住於
      訴外人杜明相家中被竊，上訴人於92年4 月15日經台北市
      第五信用合作社通知存款不足，始知支票失竊等語，然上
      訴人嗣於92年9 月23日始申辦掛失手續，而於93年2 月9
      日辦妥票據掛失止付等情，有申請書影本、票據掛失止付
      通知書影本各1 紙附卷可稽（本院卷第52、86頁），則上
      訴人之整本支票既與支票印鑑章一同被竊，上訴人及其夫
      丁○○卻遲至92年4 月15日經台北第五信用合作社通知支
      票屆發票日時，始發現系爭支票遭竊；上訴人於知悉支票
      遭盜開後，竟遲至92年9 月23日始申辦掛失手續，而於93
      年2 月9 日辦妥票據掛失止付，亦與常情不合，上訴人之
      抗辯顯與事理有違。
    (二)上訴人提出訴外人杜明相所簽立之保證書及訴外人乙○○
      （杜明相之子）書具之和解協議契約雖分別載明：「本人
      丁○○不慎遺落支票及印章，至杜明相所開設金鈺珠寶企
      業行。期間遭杜先生冒用……」、「本人杜明相於九十二
      年二月在敝人經營之潮洲銀樓內盜取丁○○持有之支票四
      十二張（戶名係丙○○○）……」，惟上開文書均未記載
      制作之日期，無法證明保證書之確切制作日期。且依上訴
      人之抗辯，和解協議契約係由杜明相之子乙○○所出具，
      並未經訴外人杜明相按捺指印，且無證據足以證明該和解
      協議契約係經訴外人杜明相親自簽名或授權其子乙○○代
      行簽名，被上訴人既否認和解協議契約之真正，乙○○經
      本院依職權合法通知而未到庭，本院無法訊明上開疑義，
      上訴人仍應舉證證明前開和解協議契約確係杜明相所制作
      。
      又上開保證書記載：「本人杜明相於九十二年二月在敝人
      經營之潮洲銀樓內盜取丁○○持有之支票四十二張（戶名
      係丙○○○）……」（本院卷第19頁），與前開和解協議
      契約內容記載：「本人丁○○不慎遺落支票及印章，至杜
      明相所開設金鈺珠寶企業行。期間遭杜先生冒用……」之
      內容（本院卷84頁），參互以觀，於行為方式（竊盜抑或
      侵占遺失物？）有所齟齬。又上訴人於本院93年10月1 日
      準備程序期日陳稱：「（提示原審卷第19頁，所提異議聲
      明書，是否四月間才去報備？）我是7 月份才去報案，因
      為杜賢相（即杜明相）希望我給他時間去收回支票，杜賢
      相也說我們之間他欠我二八○萬元之債務，要有時間才可
      以償還我。」、「（提示原審卷第26頁，杜賢相保證每張
      支票兌現之意思為何？與前所謂支票收回意義有何不同？
      ）杜賢相拿了一批珠寶並將台胞證放在我那邊擔保他不會
      跑，叫我先把支票兌現，即我先用支票帳戶內的錢先墊支
      票票款，杜賢相再把錢匯入我的支票帳戶，但是我墊了約
      壹佰萬元之後，杜賢相都沒有給我錢。」等語（本院卷第
      46、47頁），復提出訴外人杜明相之護照、台胞證、杜明
      相簽發之支票、估價單等件影本為證（本院卷第58、77至
      80頁），準此以觀，訴外人杜明相既已欠負上訴人貨款未
      予清償，已見訴外人杜明相信用不佳，復盜用上訴人印文
      而偽造系爭支票，衡情酌理，上訴人應不致允諾自行墊付
      票款。而前開文書制作人杜明相因背信案為屏東地檢署通
      緝中，業經本院以電話查詢屬實（本院卷第156 頁），顯
      無從通知作證，是上訴人所為系爭支票係遭盜用之抗辯，
      僅依其所提出之事證，尚難採信為真實。又上訴人雖已向
      屏東地檢署提出其對杜明相提出詐欺、背信等告訴，惟迄
      於本件言詞辯論終結前，屏東地檢署並未對訴外人杜明相
      提起公訴，法院亦未就訴外人杜明相盜用系爭支票而宣告
      罪刑，自難認上訴人就杜明相盜用系爭支票一節已盡舉證
      責任。
    (三)上訴人接近待證事實，依其所辯，其支票、印章保管不周
      致被使用，自應負較重之舉證責任，以保障票據之流通性
      。綜上所述，上訴人顯無法舉證證明系爭支票係訴外人杜
      明相盜用伊之印章所簽發，依前開規定，所辯自無足採信
      。縱認系爭支票係由訴外人杜明相蓋用上訴人之印鑑章所
      簽發，惟依最高法院37年上字第8816號判例要旨所示（借
      據內印章及作押房契既均屬真正，雖由他人代為立據而除
      有確切反證外，自應推定為本人授權行為。），系爭支票
      印文既屬真正，雖非由上訴人或其訴訟代理人丁○○親自
      簽發，然除上訴人有確切反證，證明其與訴訟代理人丁○○均未授權訴外人杜明相簽發支票外，應推定上訴人有授
      權行為。
七、依票據法第5 條第1 項之規定在票據上簽名者，依票上所載
    文義負責。又依同法第6 條之規定，票據上之簽名，得以蓋
    章代之。從此可知，凡在票據上簽名或蓋章者，即須依票據
    上所載文義負責。惟此所「在票據上簽名或蓋章」者，係指
    應由票據行為人親自於自由意志下所為之簽名或蓋章，始有
    票據法第5、6條規定之適用。偽造票據者，係以假冒他人名
    義，故必以他人之名義於票據上簽名或蓋章，其本身並未於
    該偽造之票據上簽名或蓋章，自始於該偽造之票據上未出現
    偽造票據者之簽名或蓋章。「盜用他人印章為發票行為，即
    屬票據之偽造。被盜用印章者，因非其在票據上簽名為發票
    行為，自不負發票人之責任，此項絕對的抗辯事由，得以對
    抗一切執票人。」，最高法院51年度台上字第3309號著有判
    例要旨，依此反面解釋，就偽造票據上之被偽造者，雖在偽
    造票據上有其簽名或蓋章，但因其係被假冒，並非由其本人
    本於自由意志親自於票據上簽名或蓋章，其本人未於票據上
    簽名或蓋章，即不須依票據法第5 條規定，就票據上所載文
    義負責。惟按無代理權人以代理人之名義所為之法律行為，
    非經本人承認，對於本人不生效力。民法第170 條第1 項定
    有明文。票據被偽造者是否應負民法上之責任？即被偽造者
    是否應依民法第170 條第1 項之「無權代理行為之追認」？
    在「票據之偽造」本係指假冒他人名義為票據行為，在本質
    上亦屬無權代理行為，而無權代理行為可適用民法第170 條
    第1 項之規定，非經本人之承認，對本人不生效力。票據法
    本為民法之一部分，且票據法亦未明文排除，故在法理上，
    應可推論得類推適用法第170 條第1 項無權代理行為追認之
    規定。查上訴人於本院93年10月1 日、27日之準備程序期日
    分別陳稱：「（提示原審卷第26頁，杜賢相保證每張支票兌
    現之意思為何？與前所謂支票收回意義有何不同？）杜賢相
    拿了一批珠寶並將台胞證放在我那邊擔保他不會跑，叫我先
    把支票兌現，即我先用支票帳戶內的錢先墊支票票款，杜賢
    相再把錢匯入我的支票帳戶，但是我墊了約壹佰萬元之後，
    杜賢相都沒有給我錢。」、「（問：既然杜賢相盜開系爭支
    票，何以由你與杜賢相約定由你先用支票帳戶內的錢先墊支
    支票票款再由杜賢相將錢匯入你的支票帳戶內？）因為我怕
    我太太知道，杜賢相家人也拜託我不要提出告訴，所以就與
    杜賢相約定由我先墊，後來我還在我其他帳戶提款放入支票
    帳戶內。」、「（問：發現後，何以不將系爭支票掛失止付
    ，而要將部分支票款項先墊支兌現？）因為杜賢相買了三百
    多萬的東西，法院支付命令已經下來，杜賢相說要告他可以
    ，可是可能拿不到錢，我害怕原來貨款拿不到，才同意簽寫
    保證書，杜賢相擔保我墊支支票票款會給我，就拿珠寶來擔
    保。」等語（本院第46、90、91頁），而上訴人開立台北巿
    第五信用合作社第000000000000號支票帳戶，自92年3 月31
    日起至同年6 月30日止，共計提示兌領14 紙 支票，金額總
    計1,127,966 元等情，業經本院依職權函查屬實，有台北巿
    第五信用合作社93年11月5 日北巿五信文字第071 號函暨檢
    附往來明細附卷可稽（本卷第117 至119 頁），準此以解，
    縱然假設上訴人所辯為真，上訴人於92年4 月15日經台北巿
    第五信用合作社通知，始知悉系爭支票帳戶之支票均訴外人
    杜明相所竊，並盜用印章而簽發支票，惟上訴人既與訴外人
    杜明相達成協議（和解），由訴外人杜明相出具保證書，並
    提供珠寶乙批作為擔保，以保證清償上訴人所墊付之票款。
    且上訴人空言抗辯被上訴人係以惡意或重大過失取得系爭支
    票，業經被上訴人否認，自難採信。被上訴人既為善意之執
    票人，上訴人復依約定以自有資金存入系爭支票帳戶，兌現
    提示各該經訴外人杜明相所盜開之支票，上訴人並未掛失止
    付遭盜開之支票，並進而同意墊付票款，此一行為類同於承
    認訴外人杜明相以上訴人名義簽發支票之行為，類推適用民
    法第170 條第1 項之規定，訴外人杜明相未經授權而簽發支
    票之行為，因上訴人承認之行為，該發票行為之瑕疵業經補
    正而為有效之票據行為，上訴人自應負票據責任，上訴人所
    辯，殊難採信，自堪信被上訴人之主張為真正。
八、按發票人應照支票文義擔保支票之支付；執票人向支票債務
    人行使追索權時，得請求自為付款提示日起之利息，如無約
    定利率者，依年利六厘計算，票據法126 條、第133 條分別
    定有明文。綜上所述，本件被上訴人主張為可採，上訴人所
    辯無可取。依上開規定，被上訴人自得請求上訴人給付系爭
    票款，從而，被上訴人依據票據之法律關係，請求上訴人給
    付40萬元及自票據提示日即92年9 月16日起至清償日止，按
    週年利率百分之六計算之利息，即無不合，應予准許。又本
    件係就民事訴訟法第427 條第1 項至第4 項訴訟適用簡易程
    序所為上訴人敗訴之判決，是則原審判命上訴人如數給付，
    依職權宣告假執行，並依上訴人之聲請宣告准上訴人供擔保
    而免於假執行，於法並無不合。上訴意旨指摘原判決不當，
    求予廢棄改判，為無理由，應予駁回其上訴。
九、本件事證已臻明確，兩造其餘主張、陳述及所提之證據暨攻
    擊防禦方法，核與本件判決之基礎不生影響，爰不一一詳予
    論述，併此敘明。上訴人聲請訊問證人藍阿璋，依上訴人之
    聲請意旨，其待證事項係上訴人與訴外人杜明相、乙○○間
    之債權債務關係為何（亦即，台灣屏東地方法院93年度促字
    第13065 號支付命令之原因事實），惟查，上訴人與訴外人
    杜明相、乙○○間之債權債務關係如何，與本件上訴人應否
    負發票人責任並無關涉，自無調查之必要，上訴人之聲請，
    應予駁回，附此敘明。
據上論結，本件上訴為無理由，依民事訴訟法436條之1第3項、
第449條第1項、第78條，判決如主文。
中　　華　　民　　國　　94　　年　　7 　 月　　12 　　日
                  民事第二庭    審判長法官　林玫君
                                      法官  古秋菊
                                      法官  徐福晉
以上正本係照原本作成
對本判決不得上訴
中　　華　　民　　國　　94　　年　　7 　 月　　12 　　日
                            書記官　林文賢
附表：
┌──┬──────┬────┬────┬────────┬─────┬──┐
│編號│  付款銀行  │ 發票日 │ 提示日 │票面金額(新臺幣)│ 支票號碼 │備考│
├──┼──────┼────┼────┼────────┼─────┼──┤
│ 一 │臺北市第五信│92.07.25│92.09.16│   400,000元    │WH0000000 │    │
│    │用合作社    │        │        │                │          │    │
│    │文山分社    │        │        │                │          │    │
└──┴──────┴────┴────┴────────┴─────┴──┘
